臺灣臺南地方法院刑事判決　　　　　　　 95年度易字第486號
公　訴　人　臺灣臺南地方法院檢察署檢察官
被　　　告　甲○○
被　　　告　丙○○
被　　　告　丁○○
被　　　告　戊○○
被　　　告　己○○
被　　　告　乙○○○
上列被告等因妨害自由等案件，經檢察官提起公訴（九十五年度
偵字第五三八號），本院判決如下：
    主  文
甲○○、丁○○、戊○○、己○○、乙○○○共同以強暴妨害人
行使權利，各處拘役拾日，如易科罰金，均以銀元佰元折算壹
日。均緩刑貳年。
丙○○共同以強暴妨害人行使權利，處拘役貳拾日，如易科罰金
，以銀元佰元折算壹日。緩刑貳年。
    事  實
一、甲○○、丙○○、丁○○、戊○○、己○○、乙○○○互有
    親戚關係，乙○○○係陳源（已歿）之妻，丁○○、戊○○、己○○為渠等之子女，甲○○係陳源之胞弟，丙○○
    係陳源之堂兄。緣陳源於民國九十四年六月二十六日上
    午九時許，至楊忠錫醫師所開設位於臺南縣新市鄉○○路二
    十五號之「愛欣診所」就診，返家後，於同日下午二時許即
    因不詳原因死亡。甲○○、丙○○、丁○○、戊○○、己○○、乙○○○等六人均認係楊忠錫之醫療行為有疏失方導致
    陳源死亡，因而心生不滿，遂與其他姓名不詳之成年親友
    數人共同基於以強暴方式妨害他人行使權利之犯意聯絡，於
    九十四年七月九日上午九時十分許，共同攜帶陳源之遺照
    一張、雞蛋及冥紙等物，前往「愛欣診所」抗議，並在該診
    所營業中、醫護人員正為病患看診之際，由乙○○○手持前
    揭遺照進入該診所內，將前揭遺照斜靠於該診所掛號臺前，
    丙○○亦進入該診所內，向在場其他等待看診之民眾表示有
    人將要丟擲雞蛋、冥紙，請渠等離開等語，而由甲○○、丙○○、丁○○、戊○○、己○○、乙○○○及其他成年親友
    數人，在該診所內、外屬於公眾得出入之場所，共同向該診
    所內部丟擲雞蛋及冥紙，致大量之雞蛋及冥紙遭灑入該診所
    掛號臺內、外之桌上、地板等處，以此強暴（起訴書贅載脅
    迫）方式，使楊忠錫醫師、護理人員及當時在該診所內等待
    就醫之民眾均無法順利看診與就診，而妨害他人自由行使看
    診與就診之權利。嗣經警據報到場處理，始查悉上情。
二、案經楊忠錫訴由臺南縣警察局善化分局報請臺灣臺南地方法
    院檢察署檢察官偵查起訴。
    理  由
壹、有罪部分：
一、訊據被告甲○○、丁○○、戊○○、己○○、乙○○○對於
    上揭犯罪事實均自白承認，被告丙○○雖不否認有與其餘被
    告及其他親友攜帶遺照、雞蛋及冥紙於上揭時、地向「愛欣
    診所」抗議等情，惟矢口否認有何強制犯行，辯稱：我只有
    向等待看診之民眾表示：有人要丟擲雞蛋、冥紙，請你們出
    去，以免被砸到，我沒有動手丟擲雞蛋及冥紙，我認為我無
    罪云云。經查：
  (一)上揭犯罪事實，業據被告甲○○、丁○○、戊○○、己○○
    、乙○○○於本院準備程序及審理中自白承認，且經證人即
    「愛欣診所」醫師楊忠錫、其妻邱文姿於警詢、偵訊中證述
    綦詳，並有現場照片十張在卷可稽（九十四年度他字第二九
    五九號卷第四二至四六頁），又告訴人楊忠錫所提供案發當
    日現場監視器攝得畫面之光碟一張，亦經本院當庭勘驗無訛
    ，有勘驗筆錄一份附卷可佐（本院卷第五三至五八頁），足
    認被告甲○○、丁○○、戊○○、己○○、乙○○○之任意
    性自白均與事實相符，堪以採信。
  (二)被告丙○○雖於本院準備程序及審理中以前辭置辯，然證人
    即共同被告戊○○於警詢中證稱：（灑冥紙、丟雞蛋為何人
    ？）我知道有乙○○○、丁○○、己○○、甲○○、丙○○
    等語（九十四年度他字第二九五九號卷第十六頁）；被告丙○○於檢察官偵訊中亦供稱：我是死者堂兄，因為死者過世
    後二星期，愛欣診所的醫師都沒有慰問家屬，鄰居和親屬心
    情很激動，因此相約去抗議。『我們』於是到愛欣診所丟雞
    蛋、灑冥紙。當天診所有營業，裡面也有病患掛號等看病，
    我有進去診所拜託病患出來以免被雞蛋砸到等語（前揭卷第
    六八頁）。證人戊○○與被告丙○○互有親屬關係且於案發
    當日係共同前往該診所，其證詞顯然具有極高之可信度，而
    就被告丙○○有無丟雞蛋或灑冥紙乙節，兩人陳述亦互核相
    符。然被告丙○○於本院審理中竟翻異前辭，改稱：我到場
    原因是為了盡量不要讓其他人丟東西云云，經檢察官詢問為
    何在現場沒有阻止其他人後，再改稱：當時我確實沒有阻止
    他們沒錯，但我去的原因是不要他們丟破玻璃、設備及不要
    太過火，我沒有丟雞蛋及灑冥紙云云，倘被告丙○○確係為
    了阻止他人動手或防止損害擴大而到場，何以在同行親友丟
    擲雞蛋及冥紙長達約十分鐘之期間內，均未曾為任何阻止行
    為？而被告丙○○於警詢、偵訊、本院準備程序中迭次均供
    稱伊為死者陳源之死因抱不平，亦明知此番前往該診所之
    目的即係為以丟擲雞蛋及冥紙之方式表示抗議及不滿，仍與
    其餘被告及其他親友共同前往，顯見被告丙○○與其餘被告
    及其他親友之間互有犯意聯絡及行為分擔。況且，經本院當
    庭就案發當日現場光碟勘驗結果，被告丙○○當日係進入該
    診所內掛號臺前，向該診所內等待看診之民眾說話（本院卷
    第五五頁），核與其於偵訊中之供述相符，並非如同其嗣後
    於本院準備程序中所述，僅「開啟診所大門，探頭進去」而
    已。準此以觀，顯見被告丙○○於偵訊中所言始屬可採，其
    於本院準備程序及審理中所述，應係臨訟杜撰之詞而不足採
    信。至本院勘驗結果雖未發現攝得被告丙○○丟雞蛋、灑冥
    紙之畫面，然因該光碟內之電子檔案係經由監視器攝得，由
    該四支監視器之固定角度拍攝未必能將現場全部狀況收錄在
    內，自不能據此逕為有利於被告丙○○之認定。而依憑證人
    戊○○於警詢中之證述及被告丙○○於偵訊中之自白，已足
    認定被告丙○○確實亦有丟擲雞蛋、冥紙之行為無誤。
  (三)又本院當庭勘驗上揭扣案光碟之結果：被告六人及其餘姓名
    不詳之成年親友多人，係將雞蛋及冥紙灑入該診所掛號臺內
    、外之桌上、地板等處，導致原本正在掛號臺內工作之護理
    人員為躲避雞蛋及冥紙襲擊而無法順利在掛號臺內繼續工作
    ，且使原本正在掛號臺外等待看診之民眾不得不停止應診，
    亦使楊忠錫醫師因此停止看診而走出診療室，顯見被告六人
    及其他親友之強暴行為，業已妨害他人自由行使看診與就診
    之權利。
  (四)綜上所述，本案事證明確，被告六人之犯行均堪以認定，應
    依法論科。
二、論罪科刑：
  (一)核被告六人與其餘姓名不詳之成年親友多人所為，均係犯刑
    法第三百零四條第一項之強制罪。
  (二)被告六人與其餘姓名不詳之成年親友多人之間，互有犯意聯
    絡及行為分擔，為共同正犯，而刑法第二十八條共同正犯之
    規定，業於九十四年二月二日修正公布，並於九十五年七月
    一日施行，由原條文「二人以上共同實施犯罪之行為者，皆
    為正犯」，修正為「二人以上共同實行犯罪之行為者，皆為
    正犯」，其修正理由旨在釐清應否承認「陰謀共同正犯」及
    「預備共同正犯」，而本案被告六人既均屬實行犯罪行為之
    正犯，對被告六人而言，修正後之規定並未較為有利，自應
    依刑法第二條第一項前段，適用修正施行前刑法第二十八條
    規定論以共同正犯。
  (三)被告六人與其餘姓名不詳之成年親友多人係以一強暴行為，
    同時肇致妨害多人自由行使看診與就診權利之結果，為想像
    競合犯，而刑法第五十五條想像競合犯之規定，業於九十四
    年二月二日修正公布，並於九十五年七月一日施行，該條雖
    增訂但書有關科刑範圍之限制，然此乃法理之明文化，非屬
    法律變更（最高法院九十五年第八次刑事庭會議決議內容參
    照），應逕依修正施行後刑法第五十五條規定，從一強制罪
    處斷。
  (四)爰審酌被告六人均無前科紀錄，素行均屬良好，有臺灣高等
    法院被告前案紀錄表六份附卷可參，渠等以強暴方式妨害他
    人行使權利，造成他人行動自由受損，雖有不該，然渠等之
    犯罪動機均係源自親人陳源赴該診所診治後未久即因不明
    原因死亡，心生不滿，在悲憤及衝動之下致為本案犯行，其
    情可憫，其中被告甲○○、丁○○、戊○○、己○○、乙○○○五人事後均坦承犯行，態度良好，被告丙○○則並未坦
    承犯行等一切情狀，分別量處如主文所示之刑。
  (五)又本件被告六人於行為時之刑法第四十一條第一項前段規定
    ：「犯最重本刑為五年以下有期徒刑以下之刑之罪，而受六
    個月以下有期徒刑或拘役之宣告，因身體、教育、職業、家
    庭之關係或其他正當事由，執行顯有困難者，得以一元以上
    三元以下折算一日，易科罰金。」其於行為時之易科罰金折
    算標準，修正前罰金罰鍰提高標準條例第二條前段（現已刪
    除）規定，就其原定數額提高為一百倍折算一日，則本件被
    告行為時之易科罰金折算標準，應以銀元三百元折算一日，
    經折算為新臺幣後，應以新臺幣九百元折算為一日。惟九十
    四年二月二日修正公布、九十五年七月一日施行之刑法第四
    十一條第一項前段則規定：「犯最重本刑為五年以下有期徒
    刑以下之刑之罪，而受六個月以下有期徒刑或拘役之宣告者
    ，得以新臺幣一千元、二千元或三千元折算一日，易科罰金
    。」比較修正前後之易科罰金折算標準，以修正前之規定，
    較有利於被告六人，是既無刑法第二條第一項後段之情形，
    自仍應依刑法第二條第一項前段，適用修正施行前刑法第四
    十一條第一項前段規定，諭知易科罰金之折算標準。
  (六)另被告六人行為後，刑法第七十四條關於緩刑之規定亦併同
    於上述日期修正公布施行，此部分應逕行適用新法（最高法
    院九十五年第八次刑事庭會議內容參照）。查被告六人前均
    未曾因故意犯罪受有期徒刑以上刑之宣告，有前述前案紀錄
    表可參，均因一時衝動，致罹刑典，且被告六人於犯後均已
    與告訴人達成和解，並經告訴人表示不再追究之意（詳如下
    述），經此偵查及審判程序，均應知警惕，信無再犯之虞，
    本院認前揭所宣告之刑，均以暫不執行為適當，爰均併予諭
    知緩刑二年，以勵自新。
貳、不另為不受理諭知部分：
一、公訴意旨另以：被告甲○○、丙○○、丁○○、戊○○、己○○、乙○○○六人共同基於妨害他人名譽之犯意聯絡，於
    上揭時、地，以上述丟雞蛋、灑冥紙之強暴方式，公然侮辱
    楊忠錫，以此方式妨害楊忠錫之名譽，因認被告六人尚涉犯
    刑法第三百零九條第二項之公然侮辱罪嫌等語。
二、按告訴乃論之罪，告訴人於第一審辯論終結前得撤回其告訴
    ，又告訴經撤回者，應諭知不受理之判決，並得不經言詞辯
    論為之，刑事訴訟法第二百三十八條第一項、第三百零三條
    第三款、第三百零七條，分別定有明文。次按告訴乃論之刑
    事事件於偵查中或第一審法院辯論終結前，調解成立，並於
    調解書上記載當事人同意撤回意旨，經法院核定者，視為於
    調解成立時撤回告訴或自訴，鄉鎮市調解條例第二十八條第
    二項亦定有明文。
三、經查，本案告訴人楊忠錫對於被告六人提出妨害名譽及妨害
    自由之告訴，公訴人認被告六人所為，係涉犯刑法第三百零
    九條第二項之妨害名譽罪嫌及同法第三百零四條第一項之強
    制罪嫌，其中妨害名譽部分，依同法第二百八十七條之規定
    ，為告訴乃論之罪。本案業經被告六人與告訴人（委由周宛
    石、王立元代理調解事宜）於九十五年十一月六日在臺南縣
    新市鄉調解委員會成立調解，並於調解書上記載告訴人同意
    撤回告訴及不再追究被告六人刑事責任之意旨，經本院新市
    簡易庭於九十五年十一月二十日核定等情，業據被告六人提
    出調解筆錄一份在卷可佐（本院卷第六一頁），並經本院向
    臺南縣新市鄉調解委員會以電話詢問核定結果後，經該會函
    覆業經核定之調解書一份附卷可稽（本院卷第六五頁），揆
    諸上開說明，應認本案於九十五年十一月六日調解成立時，
    即視為告訴人已撤回刑事告訴，是本案關於妨害名譽部分，
    因訴追條件已有欠缺，自應由本院逕為不受理之諭知。惟公
    訴人認此部分與前述妨害自由部分，有想像競合犯之裁判上
    一罪關係，爰不另為不受理之諭知，附此敘明。
據上論斷，應依刑事訴訟法第二百九十九條第一項前段，刑法第
二條第一項前段、第三百零四條第一項、修正施行前刑法第四十
一條第一項前段、刑法第七十四條第一項第一款，刑法施行法第
一條之一第一項、第二項前段，廢止前罰金罰鍰提高標準條例第
二條，判決如主文。
本案經檢察官庚○○到庭執行職務。
中　　華　　民　　國　　96　　年　　1 　　月　　2 　　日
　　　　　　　　　刑事第五庭  審判長法　官　沈揚仁
                                    法  官  鄭文祺
                                    法  官  張婷妮
以上正本證明與原本無異。
如不服本判決，應於收受送達後10日內向本院提出上訴書狀（應
附繕本）。
　　　　　　　　　　　　　　　　　　書記官  陳姿利
中　　華　　民　　國　　96　　年　　1 　　月　　2 　　日
附錄本案論罪科刑法條
中華民國刑法第三百零四條第一項
以強暴、脅迫使人行無義務之事或妨害人行使權利者，處三年以
下有期徒刑、拘役或三百元以下罰金。
